【裁判字號】    89,訴,2824
【裁判日期】    900622
【裁判案由】    偽造有價證券
【裁判全文】
台灣台中地方法院刑事判決                        八十九年度訴字第二八二四號
    公  訴  人  臺灣臺中地方法院檢察署檢察官
    被      告  乙○○
    指定辯護人  本院公設辯護人  甲○○
右列被告因偽造有價證券案件，經檢察官提起公訴（八十九年度偵字第一三八三號
），本院判決如左：
    主  文
乙○○行使變造私文書，足以生損害於公眾，處有期徒刑肆月，如易科罰金以佰元
折算壹日。扣案之八十九年五－六月份變造號碼為ＢＤ00000000號統一發票
壹張沒收。
    事  實
一、乙○○曾先後因竊盜案件，經台灣高等法院台中分院分別判處有期徒刑六月，緩
    刑三年（其後被撤銷緩刑）、有期徒刑二年確定，嗣經入監執行，於民國八十九
    年四月二十九日假釋出監，至八十九年八月十五月始假釋期滿；惟其在假釋期間
    仍不知悔改，於八十九年八月八日上午九時許，在台中市○○路某處，拾獲他人
    丟棄之八十九年五－六月份統一發票一張後，竟意圖為自己不法之所有，在不詳
    地點，以不詳之修改方式，將該張拾獲而未中獎之統一發票末六碼變造為中獎號
    碼「三六一一一八」號後，再以彩色影印方式，使之成為兌中該期第三可兌領
    獎金新台幣（下同）一萬元之統一發票。並於兌獎人之領獎收據欄內填載其個人
    資料後，於同年月九日上午十一時三十分許，持向台中市○○區○○路四段九五
    五號合作金庫兌領而行使該張變造之統一發票，足以生損害於財政機關管理統一
    發票之正確性。嗣因承辦人賀培龍發現該張統一發票係遭變造，經報警查獲上情
    ，始未兌得獎金，並當場扣得上開八十九年五－六月份之變造號碼為ＢＤ000
    00000號統一發票一張。
二、案經台中市警察局第五分局報告臺灣臺中地方法院檢察署檢察官偵查起訴。
    理  由
一、訊據被告乙○○固坦承有持該張統一發票前往合作金庫兌領獎金，惟矢口否認右
    揭犯行，辯稱：該張統一發票並非伊所變造，而係一名不認識之成年男子委託伊
    兌領，當天二人共乘一輛計程車至台中市○○路○段九五五號之合作金庫，由伊
    持往兌領，伊並不知道該張統一發票係經變造，且為銀行行員識破後，就找不到
    該名男子云云。惟查：右揭被告持往合作金庫兌領第三獎獎金一萬元之統一發票
    ，係屬變造，由該張統一發票上印刷的字跡模糊不清，且其背面之識別條碼顏色
    亦有褪色現象等情以觀，任何人以目視方式均可發現其係偽造或變造而來，亦據
    合作金庫承辦統一發票付款業務之行員賀培龍證述明確。又被告於警訊中雖先辯
    稱係一名高約一六０公分、身材微胖、大約三十多歲之男子與伊於八十九年八月
    九日上午十一時許，在台中市○區○○路一同共乘計程車至台中市○○區○○路
    四段九五五號合作金庫兌領獎金云云，然於本院審理中則辯稱係一名高約一六五
    公分、胖胖的、年約四十多歲之男子委託伊代為兌領云云，被告對該名男子之特
    徵前後指述不一，本有可疑，且倘確有該名男子存在，則該名男子亦應在現場等
    候被告將獎金領出交付予其，實無可能在被告為人被識破後隨即逃逸無蹤，而未
    於當場為被告所指認出來；另徵諸被告於警訊中復翻異前詞改自承：伊係為脫罪
    始謊稱係受人之託，事實上並無該名男子存在，而係伊自己於八十九年八月八日
    上午九時許，在台中市○○路不詳地點撿到的，而由其事後以電腦彩色影印而成
    等語，及被告於偵查中坦承該張統一發票係伊於八十九年八月八日上午十一時，
    在台中市○○路撿到等語以觀，足認該名男子應係被告所捏造，而該張統一發票
    亦應係被告拾得後加以變造而來。此外，復有該張經變造之統一發票一張扣案足
    稽，事證明確，被告犯行洵堪認定。
二、按統一發票係營業稅法第三十二條第一項所定營業人銷售貨物或勞務，開立予買
    受人之憑證，性質上屬私文書。觀之同法條第三項明定：「統一發票，由政府印
    製『發售』，或核定營業人『自行印製』．．．。」尤為明瞭。至財政部依營業
    稅法第五十八條訂定之「統一發票給獎辦法」，旨在防止逃漏、控制稅源及促進
    統一發票之推行，而以定期開獎，給予獎金之方式，鼓勵買受人向營業人索取統
    一發票，為其附隨目的。又有價證券固以實行券面所表示之權利時，必須占有該
    券為特質，但具有此項特質之證券（文書），在論理法則上，不能解釋為均屬有
    價證券。統一發票中獎與否，純繫於偶然之事實，不因中獎人必須占有該中獎之
    統一發票，始得領取獎金（統一發票給獎辦法第九條參照），而影響統一發票之
    私文書性質（最高法院八十九年度台上字第二六０八號判決意旨參照）。是統一
    發票既無流通性，且係營業人計算稅額之憑證，由營業人載明交易日期、品名、
    數量、金額、計算資料並為銀貨兩訖即作為收據之用，應屬私文書之性質。是核
    被告所為，係犯刑法第二百十六條之行使第二百十條之變造私文書罪、刑法第三
    百三十九條第三項、第一項之詐欺取財未遂罪。公訴人就被告觸犯行使變造私文
    書罪部分，認係涉犯刑法第二百零一條第一項之偽造有價證券罪，尚有未洽，惟
    其基本事實同一，本院自應予審理，並變更其起訴法條。又被告以行使變造私文
    書方式詐領獎金，亦有詐欺取財犯行，雖公訴人漏未論及，惟起訴事實已敘述，
    且本院認該部分與已起訴部分有方法結果之牽連關係，屬裁判上一罪，本院自得
    併予審酌，附此敘明。又被告變造私文書之低度行為，應為行使變造私文書之高
    度行為所吸收，不另論罪。再被告著手於詐領統一發票中獎金額之實行，嗣因合
    作金庫行員發現統一發票係遭變造，經報警查獲，而未兌得獎金，為詐欺取財罪
    之未遂犯。被告所犯上述行使變造私文書罪與詐欺取財未遂罪二罪間，有方法結
    果之牽連關係，為牽連犯，應從一重之行使變造私文書罪處斷。爰審酌被告素行
    不佳，於假釋中仍不知悔改，因貪圖獎金，擅自變造未中獎之統一發票號碼為中
    獎號碼，著手詐領中獎金額，足以生損害於公眾，其行為實不足取，且其犯後猶
    飾詞卸責，不知悔悟，惟念及被告並未得手等一切情狀，量處如主文所示之刑，
    以示懲儆。又刑法第四十一條業於九十年一月十日公布，而於同年一月十二日生
    效，依修正後之同法第四十一條第一項之規定，本件被告所犯最重本刑為五年以
    下，而受有期徒刑六月以下之宣告，自屬得易科罰金之情形，與修正前之刑法第
    四十一條相比較，修正後之新法較有利於被告，自應依刑法第二條第一項前段，
    適用裁判時之法律，是以被告所處如主文所示之刑，並諭知易科罰金之折算標準
    。扣案之變造統一發票一張，為被告所有供本件犯罪所用之物，應依刑法第三十
    八條第一項第二款之規定宣告沒收。
據上論斷，應依刑事訴訟法第二百九十九條第一項前段、第三百條，刑法第二條第一
項前段、第二百十六條、第二百十條、第三百三十九條第三項、第一項、第四十一條
第一項前段、第五十五條、第三十八條第一項第二款，罰金罰鍰提高標準條例第一條
前段、第二條，判決如主文。
中      華      民      國    九十      年      六      月    二十二    日
                                臺灣臺中地方法院刑事第六庭
                                    法  官  許  月  馨
右正本證明與原本無異。
如不服本判決，應於判決送達後十日內向本院提出上訴狀，上訴於臺灣高等法院臺中
分院( 須附繕本 )。
                                    書記官
中      華      民      國    九十      年      六      月    二十二    日
附錄法條：
刑法第二百一十條：
偽造、變造私文書，足以生損害於公眾或他人者，處五年以下有期徒刑。
刑法第二百一十六條：
行使第二百十條至第二百十五條之文書者，依偽造、變造文書或登載不實事項或使登
載不實事項之規定處斷。
刑法第三百三十九條：
意圖為自己或第三人不法之所有，以詐術使人將本人或第三人之物交付者，處五年以
下有期徒刑、拘役或科或併科一千元以下罰金。
以前項方法得財產上不法之利益或使第三人得之者，亦同。
前二項之未遂犯罰之。


司法院資訊處製作；財團法人民間司法改革基金會備份。
